臺灣高等法院臺南分院民事判決
109年度上易字第361號
上  訴  人  李俊德  
訴訟代理人  王啓任律師
            劉彥麟律師
被 上訴 人  阮氏鑽  
            洪嘉偉  
上列當事人間請求損害賠償事件，上訴人對於中華民國109年10
月8日臺灣嘉義地方法院109年度訴字第504號第一審判決提起上
訴，本院於110年3月10日言詞辯論終結，判決如下：
    主  文
上訴駁回。
第二審訴訟費用由上訴人負擔。
    事實及理由
一、本件上訴人主張：上訴人與被上訴人甲○○於民國93年3月24
    日結婚，育有2名未成年子女，婚後生活相處堪稱融洽，嗣
    發現被上訴人有以下行為：㈠於108年7月6日晚間，被上訴人
    在嘉義市○區○○路○○○餐廳內如同情侶般親暱地點餐；㈡於108
    年8月3日，被上訴人在臺南航空站一同手牽著手坐上被上訴
    人乙○○所有車牌號碼000-0000號車輛後一同外出用餐；㈢於1
    08年8月19日，被上訴人在甲○○租屋處幽會後，一前一後地
    步出該處後前往用餐。被上訴人甲○○當時身為人妻，竟背著
    上訴人與被上訴人乙○○互動親密，從如同情侶般地緊靠點餐
    、機場接送時手牽手，甚至深夜還孤男寡女滯留在甲○○租屋
    處，被上訴人2人之行為已然逾越通常一般男女間之分際及
    社交禮節範疇，有不當交往之情形，共同不法侵害上訴人之
    配偶權且情節重大，上訴人因此受有精神上之極大痛苦，被
    上訴人2人自應連帶賠償上訴人所受非財產上之損害即精神
    慰撫金新臺幣（下同）50萬元等情，爰依民法第184條第1項
    、第185條及第195條之規定，求為命被上訴人連帶給付50萬
    元並加計法定遲延利息之判決（未繫屬本院者，不予贅述。
    原審就上訴人之上開請求部分為其敗訴之判決，上訴人聲明
    不服，提起上訴）。並上訴聲明：㈠原判決關於駁回上訴人
    後開第2項之訴，及該部分假執行之聲請，暨訴訟費用之裁
    判均廢棄。㈡上開廢棄部分，被上訴人應連帶給付上訴人50
    萬元，及自起訴狀繕本送達翌日起至清償日止，按週年利率
    百分之5計算之利息。
二、被上訴人則抗辯：
  ㈠被上訴人甲○○部分：
    兩造離婚前家中開銷係由被上訴人甲○○經營早餐店所得支出
    ，甲○○因經年累月辛苦工作而罹患甲狀腺惡性腫瘤，並至醫
    院動手術切除，上訴人絲毫未關心，對於2名未成年子女亦
    不聞不問。又因甲○○要經營早餐店，僱用被上訴人乙○○載送
    子女上學，兩人因而漸漸熟識，乙○○並介紹甲○○前往同一家
    中醫診所診療，透過診所安排在同日看診，而搭載甲○○一同
    前往，亦未向甲○○另外收取車資。於108年8月3日當日甲○○
    胞妹返回越南，乃僱用乙○○載送前往臺南機場，送別胞妹後
    ，甲○○因甲狀腺惡性腫瘤之故，時常頭暈，坐車不耐久坐，
    下車常需要人攙扶，當甲○○通過地下室停車場出入口時，因
    車輛出入頻繁，為避免遭車輛撞擊，乙○○拉著甲○○之手通過
    ，且通過後立即放開手，顯與親暱之情侶關係不同。又於10
    8年8月19日，因甲○○免費搭乘乙○○車輛一同前往中醫診所看
    診，甲○○乃作東請客，表示謝意。上開二事均屬正常交誼行
    為，難謂有何逾越正常交往行為，上訴人請求賠償非財產上
    損害50萬元，並無理由。
  ㈡被上訴人乙○○部分：
    被上訴人乙○○係嘉義市政府警察局第一分局工友，下班後會
    當白牌車司機，透過LINE與熟客預約服務，甲○○亦為客戶之
    一。於108年8月3日被上訴人2人步行通過地下室停車場出入
    口時，因甲○○頭暈，乙○○才拉著甲○○之手通過，其餘同甲○○
    所述。
  ㈢並均答辯聲明：上訴駁回。
三、兩造不爭執事項：
  ㈠上訴人與被上訴人甲○○於93年間結婚，嗣於109年6月18日
    經原審法院調解離婚成立。
  ㈡原審法院於109年8月27日言詞辯論期日當庭勘驗上訴人於原
    審提出原證3光碟，檔名：0000000、0000000幽會影片⑴、00
    00000幽會影片⑵、0000000幽會影片⑴、0000000幽會影片⑵。
    勘驗結果如下：
  ⒈0000000：晚上時間，被上訴人兩人至○○牛排館用餐出來。
  ⒉0000000幽會影片⑴中，被上訴人乙○○與甲○○牽手出來，甲○○
    有在笑，但沒多久兩人就放手，走至停車處，甲○○去車後一
    陣子離開畫面，接著一起離開。
  ⒊0000000幽會影片⑵：被上訴人乙○○駕車駛離臺南航空站，影
    片中出現臺南航空站招牌。
  ⒋0000000幽會影片⑴：被上訴人乙○○由窄小通道走出去開車，
    之後甲○○亦由窄小通道走出，走至車旁進入車內。
  ⒌0000000幽會影片⑵：被上訴人乙○○與甲○○去吃東西出來，乙○
    ○付錢給老闆，接著乙○○開車載甲○○離開。
  ㈢被上訴人甲○○有罹患甲狀腺腫瘤。
四、兩造爭執事項：
  ㈠上訴人與被上訴人甲○○於婚姻關係存續時，被上訴人2人是否
    有逾越一般男女社交分際之不當交往行為，侵害上訴人基於
    配偶關係之身分法益，破壞上訴人婚姻共同生活之圓滿、安
    全及幸福，而情節重大？
  ㈡上訴人依民法第184條第1項、第185條及第195條之規定，請
    求被上訴人連帶給付精神慰撫金50萬元並加計法定遲延利息
    ，是否有理由？
五、本院之判斷：
  ㈠按因故意或過失，不法侵害他人之權利者，負損害賠償責任
    。故意以背於善良風俗之方法，加損害於他人者亦同；數人
    共同不法侵害他人之權利者，連帶負損害賠償責任；不法侵
    害他人之身體、健康、名譽、自由、信用、隱私、貞操，或
    不法侵害其他人格法益而情節重大者，被害人雖非財產上之
    損害，亦得請求賠償相當之金額；前二項規定，於不法侵害
    他人基於父、母、子、女或配偶關係之身分法益而情節重大
    者，準用之；民法第184條第1項、第185條第1項前段、第19
    5條第1項、第3項分別定有明文。準此可知，依侵權行為法
    則，配偶之一方基於其身分法益而得請求賠償非財產上之損
    害（精神慰撫金）者，除須符合民法第184條第1項前段或後
    段規定之要件外，尚須符合情節重大之要件，始得為之。又
    所謂情節重大，係屬不確定法律概念，應斟酌其行為具體態
    樣、所損害之法益程度等情狀而為判斷，如客觀上已難期待
    一般社會通念容許之程度，應認該當情節重大之要件；反之
    ，則否。
　㈡衡酌婚姻係以夫妻之共同生活為其目的，配偶應互相協力保
    持其共同生活之圓滿安全及幸福，倘配偶任一方與他人間存
    有逾越結交普通朋友等一般社交行為之不正常往來，且其行
    為逾越社會一般通念所能容忍之範圍，已達破壞婚姻共同生
    活之圓滿安全及幸福之程度，則該違反忠誠義務之配偶一方
    及該第三人自應就其共同不法侵害他方基於配偶關係之身分
    法益且情節重大之行為，連帶負非財產上之損害賠償責任。
    惟若客觀上觀察配偶之一方與該第三人之互動行為態樣，雖
    可能使配偶之他方感到不悅，但如其情節尚未達到破壞婚姻
    共同生活之圓滿安全及幸福之程度者，尚難遽認其已該當情
    節重大之要件，而應連帶負非財產上之損害賠償責任。
　㈢上訴人主張被上訴人2人於108年7、8月間有逾越通常一般男
    女間之分際及社交禮節範疇之不當交往情形，對上訴人基於
    配偶關係之身分法益有不法之侵害，且情節重大乙節；為被
    上訴人所否認，並以前揭情詞置辯。則依民事訴訟法第277
    條前段舉證責任分配原則之規定，自應由上訴人就其主張上
    開有利於己之事實，負舉證之責任。經查：
  ⒈被上訴人乙○○係嘉義市政府警察局第一分局工友，下班後會
    當白牌司機，被上訴人甲○○會以LINE預約方式要乙○○開車載
    送，乙○○下班後曾開車去載甲○○或上訴人與被上訴人甲○○所
    生之小孩去上課之事實，為兩造所不爭執（見原審卷第43至
    44頁），且有被上訴人乙○○提出之警察機關服務證為憑（見
    本院卷第83頁），堪信為真實。準此可見，被上訴人甲○○因
    委請被上訴人乙○○開車載送自己或其小孩，而成為彼此認識
    之朋友。
  ⒉上訴人主張被上訴人2人有逾越一般男女社交分際之不當交往
    行為，雖舉證人即上訴人之弟李展榮於原審之證詞為憑；然
    查，根據證人李展榮於原審證稱：「我與我老婆及國小同學
    於108年7月6日晚上抵達該餐廳，一開始被上訴人2人在我眼
    中像一對情侶由外面走進來，由於是晚上，我沒有注意手，
    男生就坐下，女生拿起菜單，女生有點菜動作，女生就靠著
    男生耳朵很近說要點什麼菜，外面開始下雨，男生就由人行
    道位置走至餐廳位置，女生也跟著進去，為何會看見他們，
    是因為他們看我們點什麼菜，我轉頭看就看見為何我大嫂怎
    麼跟一個男生在這邊吃飯，看到後，我就看到我大嫂眼神怪
    怪的，當時我就問她來這裡吃飯喔？我大嫂就回答是，她要
    買東西回去給女兒吃，大嫂也問我來這裡吃飯喔。後來我大
    嫂就走過去跟那男生講話，講完後，男生就離開去開車，他
    們2人後來沒有吃東西就離開了。當時我聽到我大嫂說要包
    東西給孩子吃，但當時已經快8點了，怎麼可能沒有吃東西
    ，我就請我太太LINE問孩子吃東西了沒？孩子說他已經吃了
    ，他媽媽跟賣菜的出去。」等語（見原審卷第90至92頁），
    足見證人李展榮並未注意被上訴人2人之手或其他肢體有何
    親密接觸之情形，則其所證被上訴人2人像一對情侶等情，
    應係其主觀想法及感受，尚乏客觀事證足為依據。再者，被
    上訴人甲○○雖曾靠近被上訴人乙○○詢問要點何物，然其等既
    無肢體接觸或其他親密舉動，亦難憑此遽認其2人間有逾越
    通常一般男女間之分際及社交禮節範疇之不當交往行為。
  ⒊其次，參酌上訴人於原審提出原證3光碟內容，可知於108年8
    月3日，被上訴人乙○○與甲○○牽手出來，甲○○有在笑，但沒
    多久兩人就放手，走至停車處，甲○○去車後一陣子離開畫面
    ，接著一起離開；被上訴人乙○○駕車駛離臺南航空站，影片
    中出現臺南航空站招牌；晚上時間，被上訴人兩人至龍師牛
    排館用餐出來。108年8月19日，被上訴人乙○○由窄小通道走
    出去開車，之後甲○○亦由窄小通道走出，走至車旁進入車內
    ；被上訴人乙○○與甲○○去吃東西出來，乙○○付錢給老闆，接
    著開車載甲○○離開等情（見本院卷第77頁）。又依上訴人於
    本院審理中提出之上證2光碟內容，可知被上訴人甲○○租屋
    處巷口，巷子寬度大約一個人可進出，側邊有ㄧ個小門可進
    出屋內；屋內可看見有一人影，但無法辨識為何人；有ㄧ男
    子由側門進入屋內，只見背影，未能辨識為何人等情（見本
    院卷第78頁）。
  ⒋而由上述光碟所呈現之事實，108年8月3日，被上訴人乙○○搭
    載被上訴人甲○○至臺南航空站，於經過地下室出入口之際，
    乙○○曾短暫牽著甲○○之手，但其後即無肢體接觸，各自走至
    乙○○停車處，接著一起離開。又其2人當日晚間至龍師牛排
    館用餐出來，係一前一後，並無肢體接觸，各自走至乙○○停
    車處後離開。此外，上訴人並未提出被上訴人2人如何進入
    餐廳、在餐廳內之用餐情形及其2人離開餐廳後至何處之證
    據，則依前述短暫牽手或共同用餐之情形，尚難遽認被上訴
    人2人有逾越通常一般男女間之分際及社交禮節範疇之不當
    交往，已達破壞婚姻共同生活之圓滿安全及幸福程度之情形
    。又108年8月19日，被上訴人2人雖自甲○○租屋處巷道一前
    一後走出，然上訴人並未提出乙○○何時、如何進去該巷道、
    有無進入甲○○租屋處屋內、進去多久方從走道出來之證據，
    且乙○○與甲○○自甲○○租屋處巷道一前一後走出，並無肢體接
    觸，即各自走至乙○○停車處，實難僅憑上開短暫之過程，而
    遽認上訴人主張被上訴人2人在甲○○租屋處幽會之事實為真
    實。再者，乙○○與甲○○至某店家吃完東西後出來，並無肢體
    接觸，此外，上訴人亦未提出被上訴人2人如何進入餐廳、
    在餐廳內之用餐情形及其2人離開店家後至何處之證據，則
    依該共同用餐之情形，亦難認被上訴人間有逾越通常一般男
    女間之分際及社交禮節範疇之不當交往情形。
  ⒌是以，綜合上開調查證據之結果，被上訴人2人之互動情形，
    雖可能使上訴人感到不悅或心生懷疑，但依其2人之客觀行
    為，尚難認逾越社會一般通念所能容忍，且已達破壞婚姻共
    同生活之圓滿安全及幸福之情節重大之程度。則上訴人主張
    被上訴人2人於108年7、8月間，不法侵害上訴人基於配偶關
    係之身分法益且情節重大，應依共同侵權行為法則，連帶賠
    償精神慰撫金50萬元，尚非可採。
六、綜上所述，上訴人依民法第184條第1項、第185條及第195條
    之規定，請求被上訴人應連帶給付上訴人50萬元，及自起訴
    狀繕本送達翌日起至清償日止，按週年利率百分之5計算之
    利息，為無理由，不應准許。從而原審所為上訴人敗訴之判
    決，並無不合。上訴論旨指摘原判決此部分不當，求予廢棄
    改判，為無理由，應駁回其上訴。
七、本件事證已臻明確，兩造其餘之攻擊或防禦方法及所用之證
    據，經本院斟酌後，認為均不足以影響本判決之結果，爰不
    逐一論列，附此敘明。
八、據上論結，本件上訴為無理由，依民事訴訟法第449條第1項
    、第78條，判決如主文。
中　　華　　民　　國　　110 　年　　3 　　月　　24　　日
                  民事第六庭    審判長法  官  吳上康    
                      
                                      法  官  王浦傑

                                      法  官  張季芬
上為正本係照原本作成。
不得上訴。
中　　華　　民　　國　　110 　年　　3 　　月　　24　　日

                                      書記官  郭馥萱